臺灣高等法院刑事判決　　　　　　　　　　　　　九十三年度上訴字第二五七四號
　　上　訴　人
　　即　自訴人　翎豪企業有限公司
　　代　表　人　乙○○
　　代　理　人　龍躍天　律師
　　被　　　告　愛禽實業有限公司
　　兼　代表人　甲○○
　　共　　　同
　　選任辯護人　洪維煌律師
右上訴人因自訴被告違反著作權法案件，不服臺灣板橋地方法院九十二年度自字第三
一一號，中華民國九十三年八月十一日第一審判決，提起上訴，本院判決如左：
    主  文
上訴駁回。
    理  由
一、自訴意旨略以：乙○○為自訴人翎豪企業有限公司（下稱翎豪公司）之代表人，
    其於民國八十九年四月二十日完成如本件自訴人商品型錄商品編號「Ｃ、Ｃ
    、Ｃ、Ｃ」、「Ｃ、Ｃ、Ｃ」、「Ｃ、Ｃ、Ｃ、Ｃ」、「Ｃ
    、Ｃ、Ｃ」、「Ｃ、Ｃ」、「Ｃ、Ｃ」、「Ｃ、Ｃ」之攝影
    著作（自訴狀誤載為美術圖輯之美術著作，嗣已更正），並於同日發行，乙○○
    並將該著作財產權讓與自訴人，惟自訴人於同年八月間，即發現被告甲○○於執
    行被告愛禽實業有限公司（下稱愛禽公司）業務時，竟基於營利意圖概括犯意，
    先後未經自訴人同意或授權，即擅自以重製方法侵害自訴人前述著作財產權，作
    為被告愛禽公司商品型錄上商品編號「Ｘ１、Ｘ２、Ｘ３、Ｘ４」、「Ｘ９、Ｘ
    １０、Ｘ」、「Ｘ、Ｘ（自訴狀所附對照表誤載為Ｘ、Ｘ）、Ｘ、Ｘ
    」、「Ｘ、Ｘ、Ｘ」、「Ｘ、Ｘ」、「Ｘ、Ｘ」、「Ｘ、Ｘ
    」之圖片，搭配被告愛禽公司出售之商品銷售等情，因認被告甲○○涉犯違反
    著作權法第九十一條第一項、第九十一條之一第一項、第九十三條第一項第二款
    等罪嫌，被告愛禽公司因其代表人執行業務，犯前開之罪嫌，亦應依同法第一百
    零一條第一項規定，科以罰金之刑云云。
二、按犯罪事實應依證據認定之，無證據不得認定其犯罪事實；另不能證明被告犯罪
    者，應諭知無罪之判決，刑事訴訟法第一百五十四條第二項、第三百零一條第一
    項分別定有明文。再所謂認定犯罪事實之證據，係指足以認定被告確有犯罪行為
    之積極證據而言，該項證據自須適合於被告犯罪事實認定，始得採為斷罪資料（
    最高法院二十九年上字第三一○五號判例參照）；苟未能發現相當證據，或證據
    不足以證明，自不能以推測或擬制之方法，以為裁判基礎（最高法院四十年台上
    字第八六號判例參照）。又按認定犯罪事實所憑之證據，雖不以直接證據為限，
    間接證據亦包括在內；然無論直接或間接證據，其為訴訟上之證明，須於通常一
    般之人均不致於有所懷疑，而得確信其為真實之程度者，始得據之為有罪之認定
    ，倘其證明尚未達到此一程度，而有合理性懷疑之存在時，事實審法院復已就其
    心證上理由予以闡述，敘明其如何無從為有罪之確信，因而為無罪之判決者，尚
    不得任意指為違法，此亦有最高法院七十六年台上字第四九八六號判例可資參照
    。
三、本件自訴人認被告等涉有上開罪嫌無非以被告對於自訴人於起訴狀提出之第一份
    系爭型錄，為被告所散發，該型錄上產品編號「Ｘ１、Ｘ２、Ｘ３、Ｘ４」、「
    Ｘ９、Ｘ１０、Ｘ」、「Ｘ、Ｘ、Ｘ、Ｘ」、「Ｘ、Ｘ、Ｘ」、
    「Ｘ、Ｘ」、「Ｘ、Ｘ」、「Ｘ、Ｘ」等照片圖片之內容，分別與
    自訴人提出之自訴人翎豪公司型錄圖片產品編號「Ｃ、Ｃ、Ｃ、Ｃ」、
    「Ｃ、Ｃ、Ｃ」、「Ｃ、Ｃ、Ｃ、Ｃ」、「Ｃ、Ｃ、Ｃ」
    、「Ｃ、Ｃ」、「Ｃ、Ｃ、Ｃ」部分中之「Ｃ、Ｃ」、「Ｃ、
    Ｃ」等照片圖片內容實質相同等事實為論據。訊據被告甲○○堅決否認有非法
    重製自訴人之著作，並以之意圖營利，辯稱：自訴人於八十九年間在大陸地區製
    作自訴人之型錄，其著作權應歸屬自訴人委託製作之人，自訴人並非著作權人，
    故自訴人之權利亦應未受侵害；自訴人指訴之二份型錄均係被告愛禽公司向大陸
    廣東省佛山市南海區泓鑫五金廠訂購鳥籠等貨品，於進口時隨貨附上，以供市場
    推廣之用，並非被告所製作，被告並不知悉第一份型錄上之圖片涉及侵害自訴人
    著作權乙事，而於自訴人以存證信函通知被告有侵害其著作權之虞時，旋即停止
    使用系爭第一份型錄，予以回收，且親赴大陸向廠商轉知此事，請該廠商為適當
    之處理，該廠商其後隨貨附上如第二份之型錄，故足見渠等並無犯罪故意，尤無
    意圖營利之故意等語。經查：
  (一)本件自訴人主張其所提出之商品型錄，業據證人乙○○於原審證稱：自訴人公司
    型錄上前述系爭圖片中之水杯等，係在臺灣生產製作而具有商標專利權之產品，
    其因欲將產品要售予客戶，故知悉應以何種攝影方式呈現，是由其親自拍攝，拍
    攝完後，便將底片全部帶回臺灣，但由大陸地區之新天地廣告公司幫忙自訴人公
    司印製型錄，並由廣東省佛山市工藝品進出口公司（下稱佛山市工藝品公司）出
    口，而返台後因尚須經常印製，因此未將型錄留存於大陸地區等語（見原審卷(二)
    第一七九頁至第一八三頁）；其並提出拍攝客體之前開商品，經原審勘驗，其結
    果為水杯下方有Ｖ字型打印ＶＩＣＴＯＲＹ，下方有勝利專字○六二六一二號共
    一個，其餘水杯除上述Ｖ字形及英文字、中文字勝利外，沒有上述專利字號共五
    個，而前述英文字樣，此與自訴人型錄上系爭圖片可透見之上開專利印文吻合，
    亦有原審勘驗筆錄可按（見原審卷(二)第一七九頁、第一八○頁）；復有自訴人提
    出之型錄一份、底片七張、佛山市工藝品公司收款收據一紙暨發票二份，及自訴
    人水杯商品六個等證物在卷為佐，足見系爭型錄係證人乙○○所拍攝無疑。再觀
    之該商品型錄，係以各型鳥籠及各種飼鳥器具為主題，以商業攝影方式所拍攝製
    作成商品型錄，以供消費者採購之參考，該商品型錄含有主題、光影之處理、拍
    攝角度之選擇，以突顯商品之特色，其自有原創性，該商品型錄屬攝影著作，自
    應受著作權法之保護，自訴人主張其享有攝影著作權，即屬有據，自得提起本件
    自訴。
  (二)細觀比較卷附兩造之商品型錄中之系爭圖片，二者即有下列之差異：1.背景不同
    ；2.左右排列相反；3.被告型錄產品編號之Ｘ１、Ｘ、Ｘ、Ｘ、Ｘ、Ｘ
    、Ｘ、Ｘ、Ｘ、Ｘ、Ｘ、Ｘ等產品，與自訴人型錄產品編號之Ｃ
    、Ｃ、Ｃ、Ｃ、Ｃ、Ｃ、Ｃ、Ｃ、Ｃ、Ｃ、Ｃ、Ｃ等
    產品，均有不同之差異，顯為不同之產品，且各依不同角度拍攝之型錄，是被告
    販售產品所附之系爭型錄與自訴人之型錄係全然不同，並非重製自自訴人之型錄
    ，應堪認定，是自訴人指訴被告重製其型錄已非有據。
  (三)關於被告愛禽公司與大陸地區泓鑫五金廠有經銷合作關係，被告愛禽公司確向該
    廠購買L.B. Cages型錄所示鳥籠產品，該廠係基於合作關係，曾將鳥籠與配件之
    資料提供被告愛禽公司於市場上作為推廣與說明等意旨，有被告於原審及本院提
    出之該廠九十二年十二月十五日證明書及大陸地區廣東省佛山市南海區公證處公
    證書各乙份在卷可憑（見原審卷(二)第一二三頁、第一九九頁至第二○一頁、本院
    卷第一二四頁）。自訴人雖指該廠填具日期係在自訴人於九十二年八月間發覺系
    爭事件之後，且該證明書並未敘明如型錄圖片所示配件名稱，是認該證明書不足
    證明被告於向該廠進口時，確有提供前述型錄云云；惟被告於原審已陳明，於自
    訴人九十二年八月十八日送達存證信函時，即赴大陸地區要求供貨廠商處理乙情
    ，是其事後祗能提出泓鑫五金廠於同年十二月十五日之前開證明書，與事理並無
    不合；復有證人鄭宏祥（即被告愛禽公司司機）、證人李銘雄（即被告愛禽公司
    委託載運貨櫃）於原審分別結證於載運被告愛禽公司進口商品時，曾於貨櫃中，
    或以報紙包裝，或塞於貨櫃中，見有自訴人第一、二次提出之型錄等事實（見原
    審卷(二)第一七三頁、第一七六頁），相核無誤；且被告已提出九十二年七月八日
    、同年十月十七日及同年十一月十二日等被告進口相關商品之進口報單、揚名報
    關有限公司收費清單、提單、泓鑫五金廠出貨明細表、貨櫃清單、發貨單永心報
    關行收費通知單等相佐，而其中泓鑫五金廠於同年七月三日、同年十月十日、同
    年十一月六日出貨明細表中即分別載明有「目錄」二百本、三百本、五百本。再
    衡諸型錄之性質係用以商品之推銷，非當然為商品之一部分，亦為一般人所認知
    之事；又前開被告進口商品之數量，遠逾該型錄數目，並核諸證人鄭宏祥於原審
    亦證陳：近日沒有在送這些型錄，因沒有新客戶所以不需要再用型錄之情（見原
    審卷(二)第一七二頁），及證人李銘雄結稱：不是每一個貨櫃都有目錄等語（見原
    審卷(二)第一七七頁），尤可徵信該型錄確非泓鑫五金廠出售商品予被告之主要交
    易標的。況審酌該第一份型錄果屬被告親製，為免繁瑣或撙節成本經費，衡情當
    於該型錄上逕印製渠公司相關資料，然毋論係系爭之第一份型錄抑或後述之第二
    份型錄，關於臺灣廠商之文字記載，顯係於型錄印刷完成後，另以戳印加註，有
    該二份型錄原本附卷可查。綜上，被告辯稱被告愛禽公司所使用如自訴人起訴時
    所提出之第一份型錄，係被告愛禽公司向大陸地區進口相關商品時，隨貨入關，
    並非被告所重製等語，應可採信。是自訴人指訴系爭型錄係被告所製，即非有據
    。
四、綜上所述，本件被告並無重製散布自訴人之攝影著作，自無自訴人指訴之犯行。
    此外，復查無其他積極事證足認被告有何上訴人所指違反著作權法之犯行，不能
    證明被告犯罪。原審以不能證明被告犯罪，而為被告無罪之諭知，經核並無違誤
    。上訴人上訴意旨仍執陳詞認被告涉有違反著作權法罪嫌，指摘原判決不當，為
    無理由，本件上訴應予駁回。
據上論斷，應依刑事訴訟法第三百六十八條，判決如主文。
中　　　華　　　民　　　國　　九十三　　年　　 十二 　　月　　 十四 　　日
                              臺灣高等法院刑事第二十庭
                                  審判長法  官  趙　功  恆
                                        法  官  鄧  振  球
                                        法  官  李  春  地
右正本證明與原本無異。
自訴人如不服本判決，應於收受送達後十日內向本院提出上訴書狀，其未敘述上訴之
理由者並得於提起上訴後十日內向本院補提理由書（均須按他造當事人之人數附繕本
）。
                                        書記官  柳  秋  月
中　　　華　　　民　　　國　　九十三　　年　　 十二 　　月　　 十四 　　日
